臺灣高等法院刑事判決　　　　　　　　100年度上訴字第916號
上　訴　人
即　被　告　鍾美玲
選任辯護人　呂福元律師
　　　　　　許淵秋律師
上列上訴人即被告因違反毒品危害防制條例案件，不服臺灣桃園
地方法院97年度訴字第1240號，中華民國100 年1 月14日第一審
判決（起訴案號：臺灣桃園地方法院檢察署97年度偵字第20030
號，移送併案審理案號：臺灣桃園地方法院檢察署98年度偵字第
3879號）提起上訴，本院判決如下：
    主    文
原判決關於附表一所示之罪暨定應執行刑部分均撤銷。
鍾美玲所犯如附表一所示之罪，均累犯，主刑及從刑均詳如附表
一「應宣告之罪刑」欄所示。應執行有期徒刑拾玖年；從刑部分
詳如附表二所示。
    事    實
一、鍾美玲前於民國88年間，因違反毒品危害防制條例案件，經
    本院於91年12月19日以91年度上更（一）字第726 號判決判
    處有期徒刑9 月，嗣並確定；89年間，因違反毒品危害防制
    條例案件，經臺灣桃園地方法院於90年8 月22日以89年度易
    字第2558號判決判處有期徒刑6 月，嗣並確定；90年間又因
    違反毒品危害防制條例案件，經臺灣桃園地方法院於90年6
    月18日以90年度訴字第773 號判決判處有期徒刑8 月、6 月
    ，經本院於90年8 月28日以90年度上訴字第2561號判決上訴
    駁回，嗣並確定，前開4 罪經裁定應執行有期徒刑2 年確定
    ；鍾美玲另因違反毒品危害防制條例案件，經臺灣桃園地方
    法院於88年10月29日以88年度訴字第1149號判決判處有期徒
    刑8 月、10月，應執行有期徒刑1 年4 月，嗣並確定；前開
    有期徒刑2 年、1 年4 月刑期，接續執行，90年7 月13日入
    監執行，刑期起算，92年11月27日縮刑假釋出監，嗣假釋未
    經撤銷，於93年8 月18日縮刑期滿，其未執行之刑，以已執
    行完畢論。
二、鍾美玲猶不知悔改，明知海洛因、甲基安非他命係毒品危害
    防制條例所列管之第一級、第二級毒品，未經許可，不得持
    有、販賣；竟分別基於販賣毒品甲基安非他命、海洛因牟利
    之犯意，分別販賣毒品甲基安非他命、海洛因予張上書、曾
    文雄等人營利（購毒者、販賣時間、地點、聯絡方式、販賣
    價格、販賣毒品種類等，均詳如附表一編號1 、編號2 所示
    ）。
三、緣鍾美玲曾於97年7 月底經由朋友之介紹認識，而毛國驊（
    原名毛文銘，以下均以毛國驊稱之）借款新臺幣（下同）25
    ,000元，嗣因清償期屆至，鍾美玲仍無力清償，乃主動提議
    以毒品海洛因或甲基安非他命抵債，而毛國驊因自己本身亦
    有施用毒品之習慣，旋答應鍾美玲之提議；鍾美玲分別基於
    販賣營利、以毒品抵債之犯意，而有如下述之犯行（即如附
    表一編號3 所示）：
（一）97年8 月13日上午8 時16分許，毛國驊以0000000000行動
      電話門號與鍾美玲所有之0000000000行動電話門號（該門
      號乃搭配扣案之SONY ERICSSON 行動電話）聯絡；毛國驊
      在電話中表明要向鍾美玲購買「1 張」之毒品，鍾美玲即
      在桃園縣楊梅市○○路、大成路與大平街口之7-11統一超
      商旁，交付重量不詳之毒品海洛因1 小包，抵銷其積欠毛
      國驊之前開債務1,000 元，而以此方式販賣該毒品海洛因
      予毛國驊。
（二）97年8 月29日下午6 時16分許，毛國驊以0000000000行動
      電話門號傳簡訊向至鍾美玲所有之0000000000行動電話門
      號（該門號乃搭配扣案之SONY ERICSSON 行動電話）表明
      要購買「2 張」要裝好之毒品，鍾美玲即在前開地點，先
      交付重量不詳之毒品海洛因1 小包，抵銷其積欠毛國驊之
      前開債務1,000 元；嗣後再於當天晚上，基於同一以交付
      毒品抵債方式販賣營利之犯意，接續委由不知情之成年男
      子交付重量不詳之毒品甲基安非他命及海洛因各1 小包，
      每包各抵銷前開債務之500 元，總共抵銷了2,000 元之債
      務，而以此方式販賣該毒品甲基安非他命及海洛因予毛國
      驊。
四、嗣經警持臺灣桃園地方法院所核發之通訊監察書實施通訊監
    察；復於97年9 月10日在鍾美玲桃園縣楊梅市○○路156 巷
    5 號住處查扣其所有之SONY ERICSSON 行動電話1 支（搭配
    0000000000行動電話門號SIM 卡）及與本案無涉之BENQ行動
    電話1 支（搭配0000000000行動電話門號SIM 卡）。
五、案經桃園縣政府警察局楊梅分局報請臺灣桃園地方法院檢察
    署檢察官偵查起訴，暨移送併案審理。
    理    由
壹、程序部分
一、本案檢察官起訴被告涉犯毒品危害防制條例第4 條第1 項、
    第2 項及第8 條第2 項之罪；原審亦判決被告販賣第一、二
    級毒品及轉讓禁藥，共19罪，分別判處有期徒刑8 年（共6
    罪）、17年（共6 罪）、17年、17年6 月（以上共14罪，均
    為原審判決書附表一所示）、8 月（共2 罪）、8 月（共3
    罪，以上5 罪，均為原審判決書附表二所示），應執行有期
    徒刑20年。被告提起上訴，具體表明僅針對原審判決書附表
    一編號1 （即販賣予張上書部分）、編號2 （即販賣予曾文
    雄部分）、編號3 （即販賣予毛國驊部分）提起上訴，至於
    其他部分則未提起上訴，業據被告辯護人於上訴理由狀陳稱
    甚詳（見本院卷第25頁），佐以被告所犯之前開數罪，並非
    裁判上一罪關係，在審判上自非不能分割，亦無因一部上訴
    而其全部必受影響之情事；是本案被告之上訴範圍應僅限於
    原審判決書附表一所示部分。
二、被告以外之人於審判外之言詞或書面陳述，除法律有規定者
    外，不得作為證據；又被告以外之人於審判外之陳述，雖不
    符合刑事訴訟法第159 條之1 至第159 條之4 之規定，但經
    當事人於審判程序同意作為證據，法院審酌該言詞陳述或書
    面陳述作成時之情況，認為適當者，亦得為證據；又當事人
    、代理人或辯護人於法院調查證據時，知有同法第159 條第
    1 項不得為證據之情形，而未於言詞辯論終結前聲明異議者
    ，視為有前項之同意，刑事訴訟法第159 條第1 項及第159
    條之5 分別定有明文。查本判決下列所引用被告以外之人於
    審判外之供述證據，公訴人、被告及其辯護人對該等證據能
    力並不爭執（見本院卷第50頁、第88頁、第122 頁背面），
    其等至辯論終結前亦未聲明異議或提出爭執，本院審酌上開
    證據方法之作成情況，並無違法不當之情形，且與本案具有
    關聯性，應認以之作為證據應屬適當，而有證據能力。
貳、實體部分：
一、訊據被告矢口否認有附表一所示之販賣毒品犯行，辯解意旨
    略以：張上書、曾文雄、毛國驊等人伊都認識，伊有拿海洛
    因給他們，惟未販賣毒品給他們。關於張上書部分，因係朋
    友關係，有時張上書找不到毒品，就找伊合資共買，一人出
    一半的錢，一起去買，因為藥頭為伊所認識，故由伊出面購
    買，97年2 、3 月時差不多買了6 次，伊跟張上書有時候最
    少1 人出3,000 元，最多1 人出4,000 元，2 人合資購買用
    6, 000或8,000 元購買，6,000 元可以買到差不多3 克多的
    安非他命，8,000 元可以買到大約4 克多一點點的安非他命
    ，6,000 元買了5 次，8,000 元買了1 次。曾文雄部分則係
    因曾文雄需要用藥時會來找伊，有時曾文雄難過時剛好伊有
    藥，伊會拿給曾文雄用，如果曾文雄身上有錢，伊會帶曾文
    雄去找藥頭買，曾文雄係吸食海洛因；印象中伊帶曾文雄去
    買藥的次數比較多，買1,000 元的次數忘記了，買2,000 元
    應該有2 次。曾文雄來跟伊拿藥之次數也很多次。至於毛國
    驊部分係伊向毛國驊借款，毛國驊亦有吸食海洛因，也知道
    伊有海洛因，會跟伊要一點，伊身上如果有多的話，會給毛
    國驊一點。8 月13日1,000 元之海洛因係毛國驊片面抵扣債
    務，伊未要求抵銷債務；8 月29日部分亦同，伊交付毛國驊
    2, 000元之海洛因，並未交付安非他命，毛國驊說用扣的，
    然後就走了，這是毛國驊自己講的。故伊雖有轉讓毒品，但
    並非販賣云云。
二、被告之辯護人辯護意旨略以：
（一）附表一編號1部分：
      被告係與張上書合資購買，被告承認轉讓毒品安非他命予
      張上書，惟否認販賣毒品海洛因。張上書知悉被告亦有施
      用毒品安非他命，而張上書於該期間不知何處可購得安非
      他命施用，遂向被告打聽，並請被告代向他人調取安非他
      命施用。被告基於朋友情誼，且慮及大量購買價格較為便
      宜，則被告在向他人購買毒品時，與張上書合資購買，主
      觀上僅係幫助施用毒品罪，被告並未從中獲取任何利益，
      並不該當於販賣第二級毒品罪。
（二）附表一編號2部分
      曾文雄證述關於以手機與被告交換毒品海洛因乙節，僅稱
      將手機交予被告使用，然與被告免費提供毒品海洛因予曾
      文雄施用間，並無關聯性；曾文雄雖證稱曾向被告購買毒
      品海洛因云云，惟係指與被告合資向他人購買毒品海洛因
      ；又稱向被告借1,000 元量之毒品海洛因云云，係指被告
      免費提供約1,000 元量之毒品海洛因供伊施用，非向被告
      賒購1,000元之毒品海洛因。
（三）附表一編號3部分
      毛國驊陳稱「以毒品抵債」乃係毛國驊個人認知，並非被
      告提議，被告始終認定積欠毛國驊之債務仍係25,000元，
      被告自無營利之意圖，不成立販賣毒品罪。被告若係在毛
      國驊逼債情形下，將供自己施用之毒品贈送予毛國驊，被
      告所為旨在討好毛國驊，希其同意展延債務償還期限，尚
      不得僅憑被告積欠毛國驊債務及被告有交付毒品予毛國驊
      之事實，即認定被告成立販毒第一級毒品罪等語。
三、本院查：
（一）附表一編號1 部分：
  １、前揭事實，業據張上書先於警詢時供稱：警方所提示被告
      鍾美玲，身分證字號Ｚ000000000照片中之女子就是「阿姨
      」，經伊指證後簽名。伊與被告都先以電話聯絡要購買多
      少毒品，然後伊再上去楊梅跟被告拿。伊以現金交付給被
      告，被告再交付毒品給伊。伊與阿姨交易毒品地點在楊梅
      往龍潭的山上，或在楊梅市區被告家附近的國小或汽車旅
      館外面，或被告家附近的便利超商，進行毒品交易。伊忘
      記共向被告購買多少毒品，伊均是在自由意識下陳述，也
      無引導式詢問等語明確（見偵字第20030 號卷第19頁至第
      20 頁 ）；復於檢察官偵查時具結證稱：伊的行動電話號
      碼是0000000000、0000000000。伊曾向被告買過毒品，97
      年2 、3 月開始向被告購買安非他命，數量約1 或2 公克
      ，價格3,000 元至4,000 元不等。時間不一定，應該有5
      、6 次，97年4 月就沒再購買，伊是同年5 月被抓到。伊
      都是打被告的電話聯絡，電話中叫被告「阿姨」。在被告
      楊梅住處附近的統一便利超商拿貨。監聽譯文內容中的4
      張就是4,000 元，2 克就是毒品重量，41、81也是講毒品
      重量。實的是含袋1.2 克，含的是1.0 克，實重變0.8 公
      克。都是被告拿毒品給伊。從監聽譯文中得悉有關購買毒
      品的談話內容，伊並非每次都有買到毒品。97年4 月5 日
      伊忘記了，同月25日沒有購買，伊確定2 、3 月有買等語
      （見偵字第20030 號卷第67頁至第68頁）。
  ２、觀諸張上書前後證述向被告購買毒品安非他命等情，乃大
      致相符，且其所述以電話與被告聯繫購買毒品之情節，亦
      與被告持用之門號0000000000號行動電話通訊監察譯文內
      容互核一致，此有通訊監察譯文在卷可佐（見偵字第2003
      0 號卷第22頁至第36頁、偵字第3879號卷第108 頁至第12
      2 頁、原審卷二第165 頁至第175 頁），佐以張上書與被
      告並無何重大怨隙，自無甘冒偽證罪刑，而無端設詞構陷
      被告之理；況且，被告於本院審理時雖辯稱係張上書與之
      合資購買，惟其供述：張上書於97年2 、3 月時差不多買
      了6 次，張上書所交付之金錢最少3,000 元，最多4,000
      元等語（見本院卷49頁背面），則有關張上書所交付之金
      錢數目及其購買之次數等情，均與張上書前開所證述之內
      容大致相符；顯見張上書證稱確有於上開時、地向被告購
      買毒品安非他命等情，徵而可信；此外，並有扣案之如附
      表二編號1 所示之物足資佐證。是以，被告確於97年2 、
      3 月間，分別以3,000 元或4,000 元不等之價格，販賣重
      量不詳之安非他命予張上書至明。
  ３、張上書雖於原審審理時附和被告之辯解而翻異前詞證稱：
      因為那時還在戒斷毒品中，迷迷糊糊的，故在警詢、檢察
      官偵查中證述曾向被告購買安非他命已忘記了。伊從97年
      2 、3 、4 月開始曾經向被告合資購買過安非他命來施用
      約3 、4 次。每次購買之金額不一定，有時4,000 元，有
      時2 萬多元。4,000 元是指一人出資，2 萬多元有時是1
      人出資，有時是2 人合資。時間太久伊記不清楚。和被告
      一起合資購買毒品是伊約被告，伊直接依據自己之經濟能
      力跟被告說要購買多少，伊不管被告要買多少。出資比例
      依當時的經濟狀況，有時1 人一半，有時伊看自己有多少
      錢再決定購買多少，每次要購買的金額及重量都是跟被告
      接洽，都是被告報價多少重量是多少錢，伊是以電話向被
      告詢問，看伊有多少錢就買多少。購買之價錢不一定，有
      時貴，有時便宜。伊問被告現在毒品1 克多少錢，被告告
      訴伊後，伊再決定要買多少，並問被告身上有多少錢，夠
      不夠，再決定要一起買多少。伊不知道被告是向何人購買
      ，伊和被告合資購買，不會親自向賣方拿安非他命，是被
      告交付安非他命給伊。有時在被告楊梅家巷子前面，有時
      在7-11便利超商外面。該2 處沒有離很遠。伊自己開車前
      往跟被告拿取毒品。每次購買毒品時，都會將錢馬上給被
      告。被告向賣方拿毒品時伊不會一同前去。伊在被告家前
      面等，等被告將毒品拿回來，被告是騎機車出去，隔一陣
      子才回來交毒品給伊。伊是先交錢給被告，之後等被告回
      來再拿毒品。伊不認識「小方」。伊不知道被告是以多少
      錢向何人購買多少數量之毒品。被告買回時，都是當場在
      伊車上秤，一人一半。秤子跟分裝袋是被告的，但是有時
      伊也會在車上放電子秤及分裝袋即一般的夾鏈袋。被告拿
      回毒品時尚未分裝好，每次都是拿回來再分云云（見原審
      卷一第114 頁至第122 頁）。
  ４、關於被告與張上書究竟如何合資購買毒品乙節，被告於原
      審審理時自稱：97年農曆過年後那段時間曾經跟張上書合
      資購買過2 、3 次安非他命。一人出一半，有時候一人出
      2,000 元，有時一人出3,000 元。藥頭會直接幫忙分好毒
      品2 包，伊會將其中一包交給張上書。張上書會到楊梅大
      成路口找伊，伊會把藥頭也約到附近，張上書會在車上等
      ，伊去向藥頭買好再拿到車上給張上書。藥頭是伊認識的
      朋友叫「小方」的女子，由伊負責聯絡。每次合資購買毒
      品都是到楊梅市○○路，由伊買好，張上書在車上等，張
      上書不認識「小方」，且沒有見過「小方」。是張上書開
      車到我們約好的地點，伊也約好藥頭到該處，然後伊去跟
      藥頭買毒品，張上書在附近等伊，張上書是先在電話內跟
      伊說要買多少毒品，但錢還沒有給伊。張上書說要買2,00
      0 元，伊就直接先跟藥頭拿4,000 元的毒品2 包，拿到毒
      品後伊就走回來直接給張上書其中1 包，同時張上書會將
      2,000 元交給伊，伊再將自己的2,000 元及張上書的2,00
      0 元交給藥頭，因為伊的錢不夠，故無法先給藥頭4,000
      元。因為伊和「小方」也是很熟，伊直接和「小方」拿也
      可以，伊覺得跟誰先拿都一樣，反正都是要給4,000 元，
      且他們也都在現場。「小方」也是開車來的，「小方」與
      張上書有一段距離，約是一個紅綠燈的距離，約200 公尺
      ，張上書好像是開藍色的自小客車，伊不知道廠牌為何，
      「小方」是開黑色的自小客車，廠牌伊也不記得。伊時常
      跟張上書講電話接洽毒品的價格為何，但都只是開玩笑而
      已云云（見原審卷一第101 頁至第106 頁、第110 頁至第
      111 頁）；互核上開被告及張上書就合資購買過程之描述
      ，不論交付過程、時間、地點、賣家姓名、張上書是否看
      得見賣家、以及毒品拿回來後是否分裝、如何均分、以及
      張上書要求被告購買之金額等諸多細節均南轅北轍，差異
      甚大，且對照前開卷附之通訊監察譯文，張上書確實係以
      其使用之行動電話與被告聯絡，告知被告欲購買之毒品種
      類、品質、數量，約明交易之地點後，再至交易地點與被
      告交易，並非被告所稱僅係玩笑之語。況且，就前揭監聽
      譯文內容觀之，其等2 人之對話中從未提及「小方」之人
      ，反之張上書屢次於電話中確認被告所在之地點，被告亦
      均明確指示張上書見面交易之正確位置，尤有甚者，其等
      2 人在對話中，均係由被告居於出賣者之地位供貨、調整
      價格，如96年3 月20日16時40分40秒時提及「可是我手頭
      上只有2 個，3 、4 個你要跟我回去喔」（見原審卷二第
      165 頁）、同日3 月20日18時25分59秒提及「那個你說那
      個『大批』那個我給你叫到了啦」、「我給你叫到了啦，
      你錢傳好，我40分就拿下來啦」（見前開卷第166 頁）、
      「直接三就好啦，比較好算」（見前開卷第168 頁）；再
      者，被告亦曾於原審98年3 月5 日審理期日之末坦承張上
      書跟伊買毒品，伊去跟「小方」買來再賣張上書，僅辯稱
      伊並未賺取差價云云（見原審卷一第124 頁）；足證被告
      於原審審理時所辯，繼於本院審理時辯稱：係與張上書合
      資購買云云，顯係事後卸責之詞，不足採信；張上書於原
      審審理時之證述，純屬事後迴護被告之詞，不足採為被告
      有利認定之依據。
  ５、販賣毒品係違法行為，非可公然為之，有其獨特之販售管
      道及模式，既無公定價格，且不論瓶裝或袋裝之毒品，均
      可任意分裝或增減其分量，因此每次買賣之價格與數量，
      可能隨時依雙方關係深淺、資力、需求量及對行情之認知
      、來源是否充裕、查緝鬆嚴、購買者被查獲時供述購買對
      象之可能風險評估等，而異其標準，非可一概而論。本案
      被告否認其有販賣毒品之事實，自無從查證其購入毒品之
      價格及購入後再以如附表一編號1 所述價格販出，其間可
      獲得之具體利潤額。然近年來政府為杜絕毒品之氾濫，對
      於查緝施用及販賣毒品之工作，無不嚴加執行，販賣毒品
      又係重罪，設若無利可圖，衡情一般持有毒品之人當無輕
      易將所持有之毒品轉售他人，而甘冒再次向他人購買時，
      有被查獲移送法辦之風險。因此販賣利得，除非坦承，或
      帳冊價量均臻明確外，委難察得實情。職是之故，縱未明
      確查得販入賣出之實際差價，但除別有事證，足認係按同
      一價格轉讓，確未牟利外，尚難執此即認非法販賣之事證
      有所不足，致知過坦承者難辭重典，飾詞否認者反得逞僥
      倖，而失情理之平。查被告接獲張上書之電話後，立即以
      其持有之毒品或立即外出向其毒品上源調得毒品後，再價
      售予張上書，且其與張上書之通話內容亦曾明確提及「他
      們要採摳咪秀（佣金）就是這樣子阿，我的話都沒有．．
      ．妳又不是不知道，我之前不是跟你講多少就多少，有沒
      有」（見偵字第20030 號卷第29頁）、「多2 千給我賺應
      該的。」（見偵字第20030 號卷第23頁），足見被告之營
      利意圖明確。
  ６、目前國內緝獲之白色結晶或粉末狀安非他命毒品，其成分
      多為甲基安非他命，此有行政院衛生署管制藥品管理局93
      年11月2 日管檢字第0930010499號函可佐；顯見被告販賣
      予張上書之毒品安非他命，應係為毒品甲基安非他命至明
      。
  ７、基上，本院綜合張上書前開於檢察官偵查時之證述內容及
      被告於本院審理時之供稱，並依罪疑唯輕有利被告之法理
      ，認定被告乃係於97年2 、3 月間某時，在桃園縣楊梅市
      ○○路156 巷5 號被告住處附近之統一便利超商，以4,00
      0 元之價格1 次、其他5 次則以3,000 元價格，販賣重量
      不詳之甲基安非他命予張上書。被告販賣毒品予張上書之
      前開事實，至為明確。被告前開所辯，均難以採信。
（二）附表一編號2 部分：
  １、前開事實，業據曾文雄於警詢時證稱：伊所持用之行動電
      話門號為0000000000、0000000000、0000000000、000000
      0000，前面3 支是伊在使用，是伊名義申請登記使用，00
      00000000是伊申請的沒錯，伊有用過大約1 、2 月後，轉
      賣給被告使用。伊跟被告有過通話紀錄，大部分都是購買
      毒品用的。97年7 月13日通話當天伊向被告購買1,000 元
      海洛因毒品，購買時是以現金交付被告，被告再將毒品交
      給伊。伊與被告97年7 月21日13時21分通話當天也是在楊
      梅市○○街與新成路口的85度C 咖啡店旁交易毒品，以1,
      000 元完成交易毒品，購買時是以現金交付，被告再將毒
      品交給伊。伊與被告於97年7 月23日18時20分通話當天，
      曾向被告購買1,000 元海洛因毒品，購買時是以現金交付
      ，被告再將毒品交給伊，在陽明國小附近完成交易。伊與
      被告於97年8 月14日13時13分通話當天曾向被告購買1,00
      0 元海洛因毒品，購買時是以現金交付，被告再將毒品交
      給伊，在楊梅市大同國小附近完成交易。伊與被告97年9
      月6 日10時18分通話當天曾向被告購買1, 000元海洛因毒
      品，購買時是以現金交付，被告再將毒品交給伊，在楊梅
      天成醫院樓下完成交易等語（見偵字第3879號卷第144 頁
      至第149 頁）。復於檢察官偵查時具結證稱：伊91年8 月
      戒治出所，出所後5 年內有因毒品案件遭起訴，伊有使用
      0000000000、0000000000門號，0000000000門號已經賣給
      被告換毒品。伊曾與綽號「阿姨」者連繫，通話內容提及
      「男生」、「女生」、「二張」、「一張」者係指購買毒
      品，對方就是被告。向被告買過十幾次，有時候沒買成功
      。伊於97年7 月13日上午6 點30分與被告聯絡，說要「女
      生一張」，是指海洛因1,000 元，有買到。伊於97年7 月
      18日又與被告聯絡，要「女生一張」，也是指海洛因1,00
      0元，應該有買到。於97年7月21日下午1時21分又向被告
      要「女生一張」亦同。伊於97年7月23日晚上6點20分又與
      被告要「一張」，是指購買海洛因1,000元，有買到。於9
      7年8月14日下午1點13分又向被告要「一張」，是指購買
      海洛因1,000元，有買到。本來要買2,000元，後來只有買
      到1,000元，伊在當日1點14分有打電話跟被告問過。伊在
      97月9月6日以新電話0000000000打給被告購買「女生一張
      」，是要買海洛因1,000元，有買到等語（見偵字第20030
      號卷第71頁至第73頁）。曾文雄經檢察官提示被告照片後
      亦明確指證被告即為賣毒品給伊的「阿姨」，在警察或檢
      察官面前，均無遭強暴、脅迫、利誘或其他不正方法取供
      ，均是伊自願陳述等語明確（見同上卷第74頁）。
  ２、觀諸曾文雄先後所證述於上揭時、地，向被告購買毒品海
      洛因等情，乃大致相符，且其前開證述以電話與被告聯繫
      購買毒品之情節，亦與卷附通訊監察譯文內容互核一致，
      此有通訊監察譯文在卷可佐（見偵字第3879號卷第153 頁
      至第161 頁、原審卷一第66頁至第74頁），並有扣案之如
      附表二編號1 、編號3 所示之物足資佐證；顯見其等絕非
      以合資方式共同購買毒品；又衡以曾文雄與被告並無何重
      大怨隙，且自承與被告情同姊弟，自無甘冒偽證罪刑，而
      無端設詞構陷被告之理，更可認定曾文雄證稱確有於上開
      時、地向被告購買毒品海洛因等情，要屬徵而可信。
  ３、曾文雄雖於原審審理時附和被告之辯解翻異前詞證稱：伊
      都叫被告姐姐。忘記之前在97年10月31日偵訊時之陳述是
      否出於自由意識，當時陳述應該實在。伊與被告聯絡買過
      毒品，買過很多次，但是都沒有成功，因為錢不夠。幾乎
      都是被告請伊較多。因為偵訊時有施用毒品的習慣，故當
      時記憶不清楚，有的應該是伊想的起來，有的想不起來，
      想不起來應該是回答沒有買到。伊曾經錢不夠，就與被告
      一起合買。伊當時回答有買到的幾乎都是這種情形。時間
      伊都記不得，因為常常聯絡。伊於97年7 月13日上午6 時
      36 分 與被告於電話中提及要女孩子一張，是指1,000 元
      海洛因，回想起來好像沒有拿到。7 月13日上午6 時36分
      是伊撥打電話給被告，伊跟被告說「先跟你橋一張女孩子
      ，可以嗎，等一下拿錢給你」，是問被告那邊有沒有海洛
      因，跟被告借，但被告沒有跟伊拿錢。伊記得97年7 月13
      日那天早上有合資拿過一次，當天之後伊又打電話給被告
      詢問她那邊有沒有東西。之後被告就拿過來請伊。97年7
      月18日伊也是與被告要女生1 張，該次是向被告要1, 000
      元海洛因，是合資拿的，有拿到。伊幾乎每次打電話給被
      告都是直接說要多少錢的毒品，錢拿的比較多，數目會比
      較多。合資是一人出一半，被告要跟別人調來，被告還有
      帶伊去過，但是伊不知道對方是何人，伊沒有見過該人。
      97年7 月21日下午也是與被告要女生一張，該次也是問被
      告有無1,000 元海洛因，可是當時沒有，偵訊中稱有買到
      是伊之前亂講的。97年7 月23日該次沒有從被告拿到1,00
      0 元之海洛因。97年8 月14日當時伊是先以電話告訴被告
      伊要1,000 元海洛因，但是去找被告時伊錢不夠，故被告
      就請伊一點海洛因，因為被告的海洛因都放在桌上，故分
      伊一點施用。伊於偵訊中稱本來要買2,000 元，後來只有
      買到1,000 元是之前亂講。97年9 月6 日當時沒有從被告
      處拿到1,000 元海洛因。97年7 月23日被告打電話給伊，
      直接問伊要幾張，伊回答1 張，97年8 月14日伊於電話中
      稱要兩張，要多一點，97年9 月6 日伊問有無女生，是伊
      朋友要的，這幾次都是合資，97年9 月6 日伊幫朋友買的
      那一次應該是沒有買到，其他都有買到。與被告一起合資
      購買海洛因時，被告會帶伊一起去找藥頭，伊先去找被告
      ，再一起去找藥頭，有時共騎一台車，有時分騎兩台車。
      到達交易地點，是被告與藥頭聯絡，伊幾乎都是在外面等
      ，只有1 、2 次有見到藥頭，但是伊不知道藥頭的姓名。
      伊於警詢時有提藥，伊有向警察反應，但是警察仍繼續製
      作筆錄。於偵訊中亂講的原因是因為提藥。被告總共請伊
      施用過好幾次毒品，至少5 次以上，都是海洛因云云（見
      原審卷二第3 頁至第12頁）。
  ４、參之曾文雄於原審審理時之證稱內容不僅前後矛盾，更是
      漏洞百出，其就警詢及偵查中證述內容之真實性，先稱「
      忘記之前在97年10月31日偵訊時之陳述是否出於自由意識
      ，當時陳述應該實在」、「伊是以當時的印象區分有無買
      到」等語，嗣後又有「記憶不清」、「亂講」、「提藥」
      之多種完全不同之說法。就合資購買之過程，伊時而證稱
      ：從沒見過被告所找的藥頭等語，時而又謂：有看過兩次
      、是同一人等語。就97年7 月13日當日之購毒過程，時而
      證稱：該次係伊跟被告一起合資去買毒品等語，時而證稱
      ：是被告借毒品給伊施用，沒有向伊收錢等語。經檢察官
      以其不符處詰之，其又改稱係早上合資，晚上借毒品等語
      。經檢察官詰問何以於偵訊時稱97年8 月14日當天本來要
      買2,000 元，後來只有買到1,000 元，其先答因為錢不夠
      等語，後又改稱伊之前亂講等語。其稱7 月13日上午6 時
      36 分 是伊撥打電話給被告，之後晚上時被告就拿過來請
      伊。該次伊確實有拿到1,000 元海洛因，但是被告沒有跟
      伊拿錢等語，亦與卷附通訊監察譯文所載伊跟被告說「先
      跟你橋一張女孩子，可以嗎，『等一下拿錢給你』」明顯
      不符。曾文雄另指稱於警詢時警方不顧其提藥中仍繼續製
      作警詢筆錄等語，惟曾文雄亦自承曾受毒品勒戒及戒治處
      分，之前被抓過兩次，可見其曾歷經刑事偵、審程序，對
      其權益知之甚稔，此觀諸其於警詢筆錄中稱：我現在精神
      狀態不好，不願意製作筆錄（見偵字第3879卷第183 頁）
      ，且警方亦在曾文雄於97年10月30日下午8 時52分許表示
      精神狀態不好，拒絕夜間訊問後，而停止製作筆錄（見偵
      字第3879卷第183 頁），嗣於翌日即97年10月31日下午3
      時10分起始開始製作筆錄（見偵字第3879卷第144 頁），
      此有各該警詢筆錄附卷可稽，堪認於警方於詢問時已給予
      曾文雄充分之時間休息。且觀諸曾文雄於警詢、偵查中經
      提示通訊監察譯文分別訊問，其均憑當時之印象及記憶一
      一回答歷次購毒之時間、地點、有無購得毒品等，就其答
      稱「因毒癮發作忘記當天交易情形」、「忘記了」部分亦
      均據實記載，並未迫使曾文雄對記憶不清之問題虛構事實
      回答，且曾文雄亦稱當時若想不起來便稱沒買到，可見曾
      文雄當時證稱有買到之部分應係確有其事，依其之上開指
      證，檢警均係適正依法行使職權，無何不正誘導取供之情
      ，可見其上開審理證詞純屬虛構迴護被告之詞，不足採信
      ，自以其於警詢、偵查時所證稱之內容與通訊監察譯文互
      核一致。
  ５、被告於與曾文雄聯繫販毒事宜時亦明確提及：「伊都洗一
      比一以上喔，要雙倍以上才有利潤，不然完全沒有」等語
      （見偵字第3879號卷第157 頁、原審卷一第70頁），足證
      被告確係基於營利之意圖，而於附表一編號2 所示之時、
      地，販賣毒品海洛因予曾文雄至明。
  ６、基上，被告確於如附表一編號2 所示之時、地，每次以1,
      000 元之價格販賣重量不詳之毒品海洛因予曾文雄（共6
      次）營利，至為明確；其前開所辯，顯係事後卸責之詞，
      不足採信。
  ７、至於曾文雄另外證稱：曾將0000000000行動電話門號賣給
      被告換毒品等語，未據檢察官起訴，本院自無法併予審理
      ，附此敘明。
（三）附表一編號3部分：
  １、前揭事實，業據毛國驊於警詢中證稱：大約97年7 月份伊
      透過朋友認識被告，因為被告缺錢，經朋友介紹向伊借錢
      ，與被告並無仇怨或糾紛。大約於97年7 月份底，在楊梅
      市○○路統一超商旁，伊借25,000元給被告。伊大約於97
      年7 月至8 月份左右（正確日期忘記了），向她購買7 至
      8 次安非他命及海洛因毒品，交易地點大概都是在楊梅市
      ○○路與大平街口統一超商旁，或是大成路與大平街口水
      果攤旁，都是伊打電話向她催討債務，她就約伊在前述地
      點等，等伊到了之後，伊就打電話給被告，她就騎機車到
      現場交付毒品完成交易。因為伊之前向她催討債務很多次
      ，她都沒有錢清償，後來她主動問伊是不是可以用安非他
      命及海洛因毒品來抵她欠伊的錢，伊有答應，並約好每次
      一小包毒品抵1,000 元，所以後來伊每次跟她要債，她都
      拿毒品抵債。伊在97年8 月13日8 時16分與被告通話當天
      有向被告購買1,000 元的毒品，購買海洛因或安非他命伊
      忘記了。毒品交易價金一樣是用欠伊的25,000元中抵銷，
      當天抵銷1,000 元。伊與被告97年8 月29日18時16分通話
      當天，向被告購買1,000 元安非他命毒品及1,000 元海洛
      因毒品，當天交易毒品價金也是從欠伊25,000元中扣除等
      語（見偵字第20030 號卷第95頁至第98頁）；復於檢察官
      偵查時證稱：伊施用海洛因來源是楊梅埔心一個叫阿忠的
      朋友，阿忠又介紹被告給伊認識，被告向伊借25,000元，
      因為她沒有錢還，說拿毒品安非他命及海洛因抵債。依照
      監聽譯文，97年8 月13日伊有與被告聯繫，伊問「拿一張
      好嗎？你那邊半錢的話要多少？」，一張是指不足1,000
      元的海洛因，被告拿來抵債，當天伊有拿到。半錢那個是
      伊幫阿忠問的，當時阿忠在車上，但是阿忠沒拿到半錢毒
      品。第一次通話被告只有拿海洛因給伊。伊都在楊梅市○
      ○路、大成路大平街口的統一超商旁邊交貨。第一次是被
      告交付毒品海洛因。第二次也是被告拿給伊，但第二次的
      當天晚上她又請人各拿1 小包安非他命及海洛因給伊抵50
      0 元。總共給伊3 包算3 次等語（見偵字第20030 號卷第
      104 頁至第106 頁）；繼於原審審理時證稱：伊沒有以現
      金向被告購買，是因為朋友的介紹，被告向伊借錢，至應
      返還借款之時，她沒有返還，她拿毒品抵債，前後有兩次
      。她當初向伊借近2 萬元，加利息是25,000元，因為被告
      拖了1 個多月，後來有還一、二千元。伊確實有拿到該次
      的約定抵債之海洛因，97年8 月29日伊當時說要跟被告聯
      繫要拿二張，是要拿安非他命，也有一點點海洛因。被告
      知道「二張」就是指毒品，也知道是要用以抵欠伊的債。
      因為被告沒有錢還，當初是伊提議的，伊跟被告說什麼毒
      品都可以。對於上開兩次自被告處取得之毒品，最後被告
      用來抵債務應該有三、四千元。兩次都是在桃園縣楊梅市
      ○○路、大成路與大平街口的7-11旁邊取得被告用以抵債
      之毒品。被告借的2 萬元，伊是給現金，是一次給的，是
      伊在楊梅市○○路附近的街上於伊的車上給的，被告當時
      是說要週轉，沒有說要週轉什麼。一開始根本沒有利息，
      是因為拖了近1 個月，伊找人向被告催討，後來找到被告
      ，才約定利息，因為之前借錢時是說半個月要還錢。後來
      的5,000 元利息是伊與被告私下協調的，且這筆所謂的利
      息伊也沒有計算到上面。現在被告還欠伊近18,000元沒還
      ，伊也不用她還了。迄今被告已經還了近2, 000元現金。
      那三、四千元是伊個人扣的。但是伊有告訴被告會扣掉那
      些錢，第一次是扣1,000 元或1,500 元，第2 次扣2,000
      元。確實只有拿到毒品抵債兩次共3 包（見原審卷二第38
      頁背面至第43頁）；此外，復有通訊監察譯文在卷可稽（
      見偵字第20030 號卷第100 頁至第103 頁），並有扣案之
      如附表二編號1、編號3 所示之物足資佐證。
  ２、人類之記憶，常隨著時間之逝去而逐漸磨損，記憶之線索
      常會改變，自難期證人能將過往事物之原貌完整呈現。故
      證人之陳述有部分前後不符，或相互間有所歧異時，究竟
      何者為可採，法院仍應本其自由心證，依據經驗法則及論
      理法則，參酌其他補強證據予以綜合判斷，且應就證人之
      觀察力、記憶力及陳述力綜合審酌，以判斷其陳述之真偽
      ，非謂一有不符或矛盾，即認其全部均為不可採信（最高
      法院94年度臺上字第2248號判決意旨參照）。毛國驊雖就
      與被告間金錢借貸之計息方式等細節前後證述有所不一，
      惟始終於警詢、偵查及原審審理時明確證述有於通訊監察
      譯文所示即附表一編號3 之時、地自被告處取得毒品抵債
      ，且被告亦自承積欠毛國驊25,000元，該段時間毛國驊既
      有向被告索取毒品施用，而被告與毛國驊並非十分熟稔，
      被告同意以毒抵債實屬人情之常。且被告亦曾於原審審理
      時坦承上開交付毒品抵債之事實（見原審卷一第32頁），
      可見被告與毛國驊間對於交付毒品抵債一事顯然存在，從
      通訊監察譯文中所示毛國驊係以毒品之價金來要求被告提
      出相對應之毒品數量，毛國驊亦稱確實拿到毒品，且毛國
      驊之認知中，其所取得之數量並非少於一般行情所計價之
      數量，堪認被告於原審審理時之前開供述與事實相符，被
      告嗣後翻異前詞稱並無以毒抵債情事，抵債之事乃係毛國
      驊自己之片面想法，積欠毛國驊之債務均未清償云云，顯
      屬卸責之詞。
  ３、販賣毒品罪祇須意圖營利而販賣，甚或「以毒抵債」、「
      以毒易物」，有一於此，其犯罪即屬完成。所謂「意圖」
      ，即犯罪之目的，原則上不以發生特定結果為必要，祇須
      有營利之意圖為已足，不以買賤賣貴從中得利為必要。被
      告既已積欠毛國驊25,000元未清償，被告已係資力不足之
      人，衡情又如何能在毫無得利情況下，單純以原價轉讓毒
      品海洛因或安非他命予毛國驊施用；況且，毛國驊於檢察
      官偵查時亦證稱：所謂1 張係指不足1,000 元之海洛因等
      語（已如前述），足見被告雖係以1,000 元，但實際數量
      卻亦有從中扣取牟利至明；而此亦可從被告與毛國驊於97
      年8 月13日9 時14分13秒之通訊對話內容（「毛」代表毛
      國驊，「被」代表被告，見偵字第20030號卷第101頁）：
      「毛：81差不多多少
        被：你要拿給你朋友的喔
        毛：對啦，他要的
        被：好啦，我算一下啦，還是要有一點給你阿，給你自
            己那個阿」
      等語，益證被告確有營利之盤算，而有營利之不法意圖。
      足證被告於附表一編號3 所示之時、地交付毒品抵償毛國
      驊之債務，乃係「以毒抵債」，而有交易牟利之對價關係
      。被告以抵債方式販賣毒品海洛因、安非他命之犯行堪以
      認定，其前開所辯，顯係事後卸責之詞，不足採信。
  ４、參之毛國驊就第二次向被告拿取「兩張」毒品抵債之情，
      證稱：第二次也是被告拿給伊，但第二次的當天晚上她又
      請人各拿1 小包安非他命及海洛因給伊抵500 元。總共給
      伊3 包算3 次等語（已如前述）；顯見被告乃係基於以抵
      債2,000 元販賣毒品予毛國驊之犯罪決意，而接續於97年
      8 月29日下午6 時16分許之當天晚上，先交付毒品海洛因
      1 小包，繼而再交付毒品海洛因、安非他命各1 小包予毛
      國驊，用以抵債前開債務2,000 元，在密切接近之時間實
      施，侵害同一之法益，依一般社會健全觀念，在時間差距
      上，難以強行分開，應評價為接續犯，而為包括之一罪。
      次查，被告於97年8 月29日晚上雖係委由不詳姓名、年籍
      之成年男子交付前開毒品海洛因、甲基安非他命各1 小包
      予毛國驊，然本院遍查相關卷證資料，並無證據證明該成
      年男子與被告有販賣毒品之犯意聯絡，或有運輸毒品之犯
      意，依罪疑唯輕之法理，自應認定該成年男子係於不知情
      之情況下，始為被告為前開之交付行為。又目前國內緝獲
      之白色結晶或粉末狀安非他命毒品，其成分多為甲基安非
      他命，已如前述，則被告前開委由不知情之成年男子所交
      付之毒品安非他命1 小包實際上應為毒品甲基安非他命無
      疑。
（五）綜上所述，事證明確，被告於附表一編號1 、編號2 、編
      號3 所示時、地，販賣毒品海洛因、甲基安非他命之犯行
      洵堪認定，其前開所辯均不足採信。
四、論罪之理由：
（一）按被告行為後法律有變更者，適用行為時之法律，但行為
      後之法律有利於行為人者，適用最有利於行為人之法律，
      刑法第2 條第1 項定有明文。而行為後法律有變更者，依
      刑法第2 條第1 項之規定為新舊法之比較時，應就罪刑有
      關之一切情形，比較其全部結果，而為整體之適用新法或
      舊法，不能割裂而分別適用有利益之條文（最高法院95年
      度臺上字第6483號判決意旨參照）。被告於行為後，毒品
      危害防制條例已於98年5 月20日修正公布第4 條、第11條
      、第11條之1 、第17條、第25條，並自公布後6 個月即98
      年11月20日生效施行，其中被告行為時之毒品危害防制條
      例第4 條第1 項、第2 項、第17條分別規定為：「製造、
      運輸、販賣第一級毒品者，處死刑或無期徒刑；處無期徒
      刑者，得併科新臺幣一千萬元以下罰金。」、「製造、運
      輸、販賣第二級毒品者，處無期徒刑或七年以上有期徒刑
      ，得併科新臺幣七百萬元以下罰金。」、「犯第四條第一
      項至第四項、第五條第一項至第四項前段、第六條第一項
      至第四項、第七條第一項至第四項、第八條第一項至第四
      項、第十條或第十一條第一項、第二項之罪，供出毒品來
      源，因而破獲者，得減輕其刑。」前開條文修正後分別規
      定為：「製造、運輸、販賣第一級毒品者，處死刑或無期
      徒刑；處無期徒刑者，得併科新臺幣二千萬元以下罰金。
      」、「製造、運輸、販賣第二級毒品者，處無期徒刑或七
      年以上有期徒刑，得併科新臺幣一千萬元以下罰金。」、
      「犯第四條至第八條、第十條或第十一條之罪，供出毒品
      來源，因而查獲其他正犯或共犯者，減輕或免除其刑。」
      ，並於第17條第2 項增列「犯第四條至第八條之罪於偵查
      及審判中均自白者，減輕其刑。」查被告並未於偵查或審
      理時自白前開犯行，且未供出毒品來源，因而使偵查機關
      查獲其他正犯或共犯，自無修正後毒品危害防制條例第17
      條第1 項、第2 項規定之適用，而修正後毒品危害防制條
      例第4 條第1 項、第2 項之規定，在得併科之罰金刑部分
      ，較修正前同條項規定有所提高，經整體比較結果，依刑
      法第2 條第1 項前段之規定，自以適用修正前毒品危害防
      制條例之規定較有利於被告。
（二）查海洛因、甲基安非他命為毒品危害防制條例第2 條第2
      項第1 款、第2 款所規定之第一級毒品、第二級毒品。核
      被告就如附表一編號1 所為，係犯毒品危害防制條第4 條
      第2 項之販賣第二級毒品罪（共6 罪）；被告就如附表一
      編號2 所為，係犯毒品危害防制條例第4 條第1 項之販賣
      第一級毒品罪（共6 罪）；被告就如附表一編號3 所為，
      係犯毒品危害防制條例第4 條第1 項之販賣第一級毒品罪
      、同條第2 項之販賣第二級毒品罪。
（三）被告於販賣第一級、第二級毒品前持有第一級、第二級毒
      品之行為，均為嗣後販賣之高度行為所吸收，不另論罪。
      被告在97年8 月29日下午6 時16分許起，於密切接近之時
      間，交付毒品海洛因與甲基安非他命予毛國驊，為接續犯
      ；核係以一販賣行為同時觸犯毒品危害防制條例第4 條第
      1 項、第2 項之販賣第一級、第二級毒品罪，屬想像競合
      犯，應僅論以較重之販賣第一級毒品罪。
（四）被告多次販賣甲基安非他命、海洛因予張上書、曾文雄、
      毛國驊（詳如附表一所示），時間、地點皆不同，且販賣
      毒品之對象亦不同，時間綿延超過數月，異時且異其對象
      之販賣毒品行為，客觀上自難認係出於一次決意，依社會
      通念，殊難認以評價為一罪為適當，自不得認僅成立包括
      一罪，亦查無時間、空間密接之犯罪情形，可認屬接續犯
      情事，當應為數罪之評價。是被告所犯如附表一所示之各
      罪，犯意各別，時間互殊，為數行為，應予分論併罰。
（五）被告有如事實欄所載犯罪科刑及執行完畢之紀錄，有本院
      被告前案紀錄表1 份在卷可稽，其受有期徒刑執行完畢後
      ，5 年以內故意再犯本件有期徒刑以上之罪，屬累犯，應
      依刑法第47條第1 項規定加重其刑，然毒品危害防制條例
      第4 條第1 項、第2 項之法定本刑為死刑、無期徒刑或無
      期徒刑，依法不得加重，該條例第4 條第1 項部分應僅就
      併科罰金部分加重其刑，併此敘明。又因販賣第一級毒品
      罪之法定刑為「死刑或無期徒刑；處無期徒刑者，得併科
      新臺幣一千萬元以下罰金」，然同為販賣第一級毒品之人
      ，其原因動機不一，犯罪情節未必盡同，或有大盤毒梟者
      ，亦有中、小盤之分，甚或僅止於吸毒者友儕間為求互通
      有無之有償轉讓者亦有之，其販賣行為所造成危害社會之
      程度自屬有異，法律科處此類犯罪，所設之法定最低本刑
      相同，不可謂不重。於此情形，倘依其情狀處以有期徒刑
      ，即足以懲儆，並可達防衛社會之目的者，自非不可依客
      觀之犯行與主觀之惡性二者加以考量其情狀，是否有可憫
      恕之處，適用刑法第59條之規定酌量減輕其刑，期使個案
      裁判之量刑，能斟酌至當，符合比例原則。經查，被告所
      為販賣第一級毒品犯行，雖有助長毒品流通，戕害國人健
      康，固值非難，然核以被告販賣第一級毒品海洛因之數量
      非屬大量，犯罪所得獲利非鉅，其犯罪情節更難與販賣毒
      品數量達數公斤以上大盤毒梟者可資等同併論，本院認其
      犯罪情狀，堪予憫恕，雖宣告法定最低度之刑，猶嫌過重
      ，爰就被告上開販賣第一級毒品犯行，依刑法第59條規定
      減輕其刑，並依法先加後減之（但死刑、無期徒刑不得加
      重）。
五、臺灣桃園地方法院檢察署移送併案有關被告涉犯毒品危害防
    制條例第4 條第1 項、第2 項之販賣第一級、第二級毒品案
    件（98年度偵字第3879號），與公訴人起訴書犯罪事實欄所
    記載被告販賣第一級、第二級毒品之犯行，核屬同一事實，
    業已一併審究如上，併此敘明。
六、原審據以論罪科刑，固非無見；惟查：
（一）毒品危害防制條例第4 條、第17條等條文業經98年5 月20
      日總統華總一義字第09800125141 號令修正公布，惟該次
      修正條文，涉及多項授權法規修正或訂定，須有一定施行
      日期，以完備相關法令修訂及行政作業程序，其主管機關
      法務部立法原意亦認為本次修正條文應回歸同條例第36條
      規定，自公布後6 個月即98年11月20日施行（本院暨所屬
      法院因應新修正毒品危害防制條例施行法律問題研討會結
      論參照）。原審認定「毒品危害防制條例第4 條第2 項、
      第11條第4 項等條文於98年5 月20日修正公布時，因未有
      施行日期之特別規定，自應依一般原則，自公布日起算至
      第3 日發生效力，亦即於同年月22日起生效、施行」等語
      （見原審判決書第20頁、第21頁），尚有未洽。
（二）修正前毒品危害防制條例第4 條第2 項最重本刑無期徒刑
      ，被告雖為累犯，此部分之法定刑仍不得加重（刑法第65
      條第1 項參照）。乃原審僅說明毒品危害防制條例第4 條
      第1 項法定刑死刑、無期徒刑部分不得加重（見原審判決
      書第24頁），對毒品危害防制條例第4 條第2 項法定刑無
      期徒刑部分同樣亦不得加重之情，則漏未說明，容有缺漏
      。
（三）被告販賣毒品予張上書、曾文雄、毛國驊等人，其犯罪所
      使用之物是否應併予宣告沒收，理應逐罪調查審認，並於
      各罪項下逐一宣告沒收；再於定執行刑後，併予宣告沒收
      。原審就扣案之行動電話兩支，是否為被告犯罪所用之物
      ，並未逐項調查審認，亦未於被告所犯各罪項下逐一調查
      審認宣告沒收，割裂主刑與從刑之宣告，卻逕在定執行刑
      後諭知沒收，容有違誤。
（四）未扣案之0000000000、0000000000、0000000000、000000
      0000行動電話門號SIM 卡均為被告所有，且為被告犯販賣
      毒品罪所用之物（詳如後述），本應併予宣告沒收，並諭
      知如全部或一部不能沒收時追徵其價額；原審就此部分，
      漏未認定，容有疏漏。
（五）扣案之0000000000行動電話門號SIM 卡，乃為被告所有，
      且為被告犯販賣毒品罪所用之物（詳如後述），本應併予
      宣告沒收；原審就此部分，漏未宣告，僅諭知沒收行動電
      話，亦屬缺失。
（六）扣案之BENQ行動電話1 支（內有搭配之0000000000行動電
      話門號SIM 卡1 張），雖為被告所有，業據其於本院審理
      時供稱明確（見本院卷第110 頁背面），然查無事證足認
      係被告供本案犯罪所用之物，就此部分本不應為沒收之宣
      告，原審卻就前開行動電話併予宣告沒收，容屬違失。
（七）原審就檢察官併案審理（即臺灣桃園地方法院檢察署98年
      度偵字第3879號）部分，並未說明是否已一併審酌或係無
      從併予審理，容有缺漏。
（八）原審審理時，對於扣案之行動電話2 支並未依刑事訴訟法
      第164 條之規定，提示被告使其辨認，而僅以提示扣押物
      目錄表代替（見原審卷二第90頁正面、背面），其訴訟程
      序容有違法。
（九）基上，被告前開上訴主張否認犯行固無理由；然原審判決
      既有上述可議之處，自應由本院就原審判決關於附表一所
      示之罪部分撤銷，並自行判決，至原審判決定應執行刑部
      分，則失所依附，亦應併予撤銷。
七、爰審酌被告不思循正當途徑牟利，藉販售毒品以獲利，其對
    社會治安及國民健康危害均屬甚深，且犯後未能坦認犯行，
    顯無悔意，暨其販賣毒品所得之利益等一切情狀，量處如附
    表一所示之刑，並參酌被告販賣毒品之罪數、時間等節，就
    被告所犯如附表一所示各罪，定其應執行之刑，以資懲儆。
八、沒收之說明：
（一）按犯毒品危害防制條例第4 條至第9 條之罪者，其供犯罪
      所用或因犯罪所得之財物，均沒收之，如全部或一部不能
      沒收時，追徵其價額或以其財產抵償之，毒品危害防制條
      例第19條第1 項定有明文，且此條項關於供犯罪所用或因
      犯罪所得之財物均沒收之規定，因無「不問屬於犯人與否
      均沒收」之特別規定，故仍有刑法第38條第1 項第2 、3
      款、第3 項前段之適用，即供犯罪所用或因犯罪所得之財
      物，以屬於犯人所有者為限，始得依毒品危害防制條例第
      19 條 第1 項規定沒收，另因同條項係採義務沒收原則，
      故犯罪所得之對價，不問其中成本若干，利潤多少，均應
      全部諭知沒收，且該條所稱「追徵其價額」者，必限於所
      沒收之物為金錢以外之其他財物而無法沒收時，始應追徵
      其價額，使其繳納與原物相當之價額，如所得財物為金錢
      而無法沒收時，應以其財產抵償之，而不發生追徵價額之
      問題。被告就如附表一編號2 所示販賣毒品海洛因予曾文
      雄，共6 次所為財物合計為6,000 元。又被告就如附表一
      編號1 所示販賣毒品甲基安非他命予張上書約6 次，每次
      3,000 元或4,000 元不等，依罪證有疑以利於被告認定之
      原則，應以有利被告認定之方式，即被告共販賣6 次毒品
      甲基安非他命予張上書，第一次為4,000 元，其餘為3,00
      0 元計算。又於附表一編號3 所示之時、地販賣毒品予毛
      國驊，以第一次1,000 元，第二次2,000 元之方式計算，
      合計被告因犯本罪所得財物共28,000元，雖未扣案，惟均
      屬被告因犯罪所得之財物，亦應依同條例第19條第1 項規
      定，宣告沒收，並諭知如全部或一部不能沒收時，以其財
      產抵償之（詳如附表一所示）。
（二）未扣案之0000000000、0000000000、0000000000、000000
      0000行動電話門號SIM 卡，雖均非以被告之名義申辦，有
      申辦人查詢列印資料在卷可稽（見本院卷第104 頁至第10
      6 頁、第107頁背面 ）；然參之被告於本院審理時供稱：
      0000000000、0000000000、0000000000行動電話門號SIM
      卡係向朋友購買，0000000000行動電話門號SIM 卡則係向
      曾文雄購買等語（見本院卷第111 頁正面、背面），顯見
      前開行動電話門號SIM 卡均為被告所有。次查，依據前開
      通訊監察譯文之記載，前開行動電話門號均係被告分別與
      張上書、曾文雄、毛國驊聯絡販賣毒品所使用之物，足證
      前開SIM 卡均為被告販賣毒品所用之物，自應依毒品危害
      防制條例第19條第1 項規定併予宣告沒收，並諭知如全部
      或一部不能沒收時追徵其價額。
（三）扣案之0000000000行動電話門號SIM 卡，固非以被告名義
      申辦，有該門號之申辦人查詢列印資料在卷可稽（見本院
      卷第107 頁正面）；然參之被告於本院審理時供稱：該門
      號乃係向朋友的朋友購買等語（見本院卷第110 頁背面）
      ，顯見前開行動電話門號SIM 卡為被告所有。次查，依據
      前開通訊監察譯文之記載，前開門號乃係被告分別與曾文
      雄、毛國驊聯絡販賣毒品所使用之物，足證前開SIM 卡為
      被告販賣毒品所用之物，應依毒品危害防制條例第19條第
      1 項規定併予宣告沒收。
（四）扣案之SONY ERICSSON 行動電話1 支，乃為被告所有，業
      據被告於本院審理時所自承（見本院卷第110 頁背面）；
      參以被告於本院審理時復供稱：我都是使用前開行動電話
      等語（見本院卷第111 頁背面），顯見被告乃係以前開行
      動電話搭配其前開所述之行動電話門號SIM 卡，而為被告
      販賣毒品所用之物，應依毒品危害防制條例第19條第1 項
      規定併予宣告沒收。
（五）本案其餘扣得之物，就海洛因、安非他命等毒品部分，無
      證據可資認屬本案販賣第一級、第二級毒品犯行遭查獲之
      物。其餘各該物品（包括扣案之BENQ行動電話1 支，含所
      搭配之0000000000行動電話門號SIM 卡），均查並無事證
      足認係被告供本案犯罪所用、預備犯罪之物，爰不就此部
      分為沒收之宣告，附此敘明。
據上論斷，應依刑事訴訟法第369 條第1 項前段、第364 條、第
299 條第1 項前段，修正前毒品危害防制條例第4 條第1 項、第
2 項、毒品危害防制條例第19條第1 項，刑法第11條前段、第2
條第1 項、第55條、第47條第1 項、第59條、第51條第5 款、第
9款 ，判決如主文。
本案經檢察官呂丁旺到庭執行職務。
中    華    民    國   100    年    6     月    30    日
                  刑事第九庭  審判長法  官  陳貽男
                                    法  官  蔡聰明
                                    法  官  蔡守訓
以上正本證明與原本無異。
如不服本判決，應於收受送達後十日內向本院提出上訴書狀，其
未敘述上訴之理由者並得於提起上訴後十日內向本院補提理由書
（均須按他造當事人之人數附繕本）。「切勿逕送上級法院」。
                                    書記官  許俊鴻
中    華    民    國   100    年    7     月    1     日
附錄本案論罪科刑法條：
修正前毒品危害防制條例第4條。
製造、運輸、販賣第一級毒品者，處死刑或無期徒刑；處無期徒
刑者，得併科新臺幣一千萬元以下罰金。
製造、運輸、販賣第二級毒品者，處無期徒刑或七年以上有期徒
刑，得併科新臺幣七百萬元以下罰金。
製造、運輸、販賣第三級毒品者，處五年以上有期徒刑，得併科
新臺幣五百萬元以下罰金。
製造、運輸、販賣第四級毒品者，處三年以上十年以下有期徒刑
，得併科新臺幣三百萬元以下罰金。
製造、運輸、販賣專供製造或施用毒品之器具者，處一年以上七
年以下有期徒刑，得併科新臺幣一百萬元以下罰金。
前五項之未遂犯罰之。
 附表一
┌──┬───┬────────┬──────────┬────┬────┬──────────┐
│編號│購毒者│販毒時間（民國）│販毒地點及聯絡方式  │購毒價格│毒品種類│應宣告之罪刑        │
│    │      │                │                    │（新臺幣│        │                    │
│    │      │                │                    │╱次）  │        │                    │
├──┼───┼────────┼──────────┼────┼────┼──────────┤
│ 1  │張上書│97年2、3月間某時│桃園縣楊梅市○○路15│4,000 元│甲基安非│鍾美玲販賣第二級毒品│
│    │      │（共6次）       │6 巷5 號被告住處附近│1 次，其│他命（重│，共陸罪，均累犯，各│
│    │      │                │之統一便利超商。使用│他5 次均│量1 或2 │處有期徒刑捌年。扣案│
│    │      │                │扣案之SONY ERICSSON │為3,000 │公克）  │之SONY ERICSSON 行動│
│    │      │                │行動電話搭配未扣案之│元      │        │電話壹支沒收；未扣案│
│    │      │                │00 00000000 行動電話│        │        │之0000000000行動電話│
│    │      │                │門號SIM 卡與張上書聯│        │        │門號SIM 卡壹張沒收，│
│    │      │                │絡。                │        │        │如全部或一部不能沒收│
│    │      │                │                    │        │        │時，追徵其價額；未扣│
│    │      │                │                    │        │        │案之各次販賣第二級毒│
│    │      │                │                    │        │        │品所得新臺幣肆仟元、│
│    │      │                │                    │        │        │參仟元、參仟元、參仟│
│    │      │                │                    │        │        │元、參仟元、參仟元均│
│    │      │                │                    │        │        │應沒收，如全部或一部│
│    │      │                │                    │        │        │不能沒收時，分別以其│
│    │      │                │                    │        │        │財產抵償之。        │
├──┼───┼────────┼──────────┼────┼────┼──────────┤
│ 2  │曾文雄│97年7月13日上午6│桃園縣楊梅市某處。使│1,000元 │ 海洛因 │鍾美玲販賣第一級毒品│
│    │      │時36分許        │用扣案之SONYERICSSON│        │（重量不│，累犯，處有期徒刑拾│
│    │      │                │行動電話搭配未扣案之│        │詳）    │柒年。扣案之SONY ERI│
│    │      │                │0000000000行動電話門│        │        │CSSON 行動電話壹支沒│
│    │      │                │號SIM 卡與曾文雄聯絡│        │        │收；未扣案之00000000│
│    │      │                │。                  │        │        │51行動電話門號SIM 卡│
│    │      │                │                    │        │        │壹張沒收，如全部或一│
│    │      │                │                    │        │        │部不能沒收時，追徵其│
│    │      │                │                    │        │        │價額；未扣案之販賣第│
│    │      │                │                    │        │        │一級毒品所得新臺幣壹│
│    │      │                │                    │        │        │仟元應沒收，如全部或│
│    │      │                │                    │        │        │一部不能沒收時，以其│
│    │      │                │                    │        │        │財產抵償之。        │
│    │      ├────────┼──────────┼────┼────┼──────────┤
│    │      │97年7 月18日下午│桃園縣楊梅市某處。使│同上    │ 同上   │鍾美玲販賣第一級毒品│
│    │      │7 時39分許      │用扣案之SONYERICSSON│        │        │，累犯，處有期徒刑拾│
│    │      │                │行動電話搭配未扣案之│        │        │柒年。扣案之SONY ERI│
│    │      │                │0000000000行動電話門│        │        │CSSON 行動電話壹支沒│
│    │      │                │號SIM 卡與曾文雄聯絡│        │        │收；未扣案之00000000│
│    │      │                │。                  │        │        │09行動電話門號SIM 卡│
│    │      │                │                    │        │        │壹張沒收，如全部或一│
│    │      │                │                    │        │        │部不能沒收時，追徵其│
│    │      │                │                    │        │        │價額；未扣案之販賣第│
│    │      │                │                    │        │        │一級毒品所得新臺幣壹│
│    │      │                │                    │        │        │仟元應沒收，如全部或│
│    │      │                │                    │        │        │一部不能沒收時，以其│
│    │      │                │                    │        │        │財產抵償之。        │
│    │      ├────────┼──────────┼────┼────┼──────────┤
│    │      │97年7月21日下午 │桃園縣楊梅市○○街與│同上    │ 同上   │鍾美玲販賣第一級毒品│
│    │      │1時21分許       │新成路口之85度C 咖啡│        │        │，累犯，處有期徒刑拾│
│    │      │                │店旁。使用扣案之SONY│        │        │柒年。扣案之SONY ERI│
│    │      │                │ERICSSON行動電話搭配│        │        │CSSON 行動電話壹支沒│
│    │      │                │未扣案之0000000000行│        │        │收；未扣案之00000000│
│    │      │                │動電話門號SIM 卡與曾│        │        │09行動電話門號SIM 卡│
│    │      │                │文雄聯絡。          │        │        │壹張沒收，如全部或一│
│    │      │                │                    │        │        │部不能沒收時，追徵其│
│    │      │                │                    │        │        │價額；未扣案之販賣第│
│    │      │                │                    │        │        │一級毒品所得新臺幣壹│
│    │      │                │                    │        │        │仟元應沒收，如全部或│
│    │      │                │                    │        │        │一部不能沒收時，以其│
│    │      │                │                    │        │        │財產抵償之。        │
│    │      ├────────┼──────────┼────┼────┼──────────┤
│    │      │97年7 月23日下午│桃園縣楊梅市陽明國小│同上    │ 同上   │鍾美玲販賣第一級毒品│
│    │      │6 時20分許      │附近。使用扣案之SONY│        │        │，累犯，處有期徒刑拾│
│    │      │                │ERICSSON行動電話搭配│        │        │柒年。扣案之SONY ERI│
│    │      │                │未扣案之0000000000行│        │        │CSSON 行動電話壹支沒│
│    │      │                │動電話門號SIM 卡與曾│        │        │收；未扣案之00000000│
│    │      │                │文雄聯絡。          │        │        │09行動電話門號SIM 卡│
│    │      │                │                    │        │        │壹張沒收，如全部或一│
│    │      │                │                    │        │        │部不能沒收時，追徵其│
│    │      │                │                    │        │        │價額；未扣案之販賣第│
│    │      │                │                    │        │        │一級毒品所得新臺幣壹│
│    │      │                │                    │        │        │仟元應沒收，如全部或│
│    │      │                │                    │        │        │一部不能沒收時，以其│
│    │      │                │                    │        │        │財產抵償之。        │
│    │      ├────────┼──────────┼────┼────┼──────────┤
│    │      │97年8月14日下午1│桃園縣楊梅市大同國小│同上    │ 同上   │鍾美玲販賣第一級毒品│
│    │      │時13分許        │附近。使用扣案之SONY│        │        │，累犯，處有期徒刑拾│
│    │      │                │ERICSSON行動電話搭配│        │        │柒年。扣案之SONY ERI│
│    │      │                │未扣案之0000000000行│        │        │CSSON 行動電話壹支沒│
│    │      │                │動電話門號SIM 卡與曾│        │        │收；未扣案之00000000│
│    │      │                │文雄聯絡。          │        │        │47行動電話門號SIM 卡│
│    │      │                │                    │        │        │壹張沒收，如全部或一│
│    │      │                │                    │        │        │部不能沒收時，追徵其│
│    │      │                │                    │        │        │價額；未扣案之販賣第│
│    │      │                │                    │        │        │一級毒品所得新臺幣壹│
│    │      │                │                    │        │        │仟元應沒收，如全部或│
│    │      │                │                    │        │        │一部不能沒收時，以其│
│    │      │                │                    │        │        │財產抵償之。        │
│    │      ├────────┼──────────┼────┼────┼──────────┤
│    │      │97年9 月6 日上午│桃園縣楊梅市天成醫院│同上    │ 同上   │鍾美玲販賣第一級毒品│
│    │      │10時18分許      │樓下。使用扣案之SONY│        │        │，累犯，處有期徒刑拾│
│    │      │                │ERICSSON行動電話（搭│        │        │柒年。扣案之SONY ERI│
│    │      │                │配扣案之0000000000行│        │        │CSSON 行動電話壹支（│
│    │      │                │動電話門號SIM 卡）與│        │        │含扣案之0000000000行│
│    │      │                │曾文雄聯絡。        │        │        │動電話門號SIM 卡壹張│
│    │      │                │                    │        │        │）沒收；未扣案之販賣│
│    │      │                │                    │        │        │第一級毒品所得新臺幣│
│    │      │                │                    │        │        │壹仟元應沒收，如全部│
│    │      │                │                    │        │        │或一部不能沒收時，以│
│    │      │                │                    │        │        │其財產抵償之。      │
├──┼───┼────────┼──────────┼────┼────┼──────────┤
│ 3  │毛國驊│97年8月13日上午 │桃園縣楊梅市○○路、│1,000元 │ 海洛因 │鍾美玲販賣第一級毒，│
│    │      │8時16分許       │大成路與大平街口之統│        │（重量不│累犯，處有期徒刑拾柒│
│    │      │                │一超商旁；使用扣案之│        │詳）    │年。扣案之SONY ERICS│
│    │      │                │SONY ERICSSON 行動電│        │        │SON 行動電話壹支沒收│
│    │      │                │話（搭配未扣案之0917│        │        │；未扣案之0000000000│
│    │      │                │400847行動電話門號SI│        │        │行動電話門號SIM 卡壹│
│    │      │                │M 卡）與毛國驊聯絡。│        │        │張沒收，如全部或一部│
│    │      │                │                    │        │        │不能沒收時，追徵其價│
│    │      │                │                    │        │        │額；未扣案之販賣第一│
│    │      │                │                    │        │        │級毒品所得新臺幣壹仟│
│    │      │                │                    │        │        │元應沒收，如全部或一│
│    │      │                │                    │        │        │部不能沒收時，以其財│
│    │      │                │                    │        │        │產抵償之。          │
│    │      ├────────┼──────────┼────┼────┼──────────┤
│    │      │97年8 月29日下午│桃園縣楊梅市○○路、│2,000元 │海洛因、│鍾美玲販賣第一級毒品│
│    │      │6 時16分許      │大成路與大平街口之統│        │甲基安非│，累犯，處有期徒刑拾│
│    │      │                │一超商旁；使用扣案之│        │他命（重│柒年陸月。扣案之SONY│
│    │      │                │SONY ERICSSON 行動電│        │量均不詳│ ERICSSON 行動電話壹│
│    │      │                │話搭配扣案之00000000│        │）      │支（含扣案之00000000│
│    │      │                │91行動電話門號SIM 卡│        │        │91行動電話門號SIM 卡│
│    │      │                │與毛國驊聯絡。      │        │        │壹張）沒收；未扣案之│
│    │      │                │                    │        │        │販賣第一級毒品所得新│
│    │      │                │                    │        │        │臺幣貳仟元應沒收，如│
│    │      │                │                    │        │        │全部或一部不能沒收時│
│    │      │                │                    │        │        │，以其財產抵償之。  │
└──┴───┴────────┴──────────┴────┴────┴──────────┘
附表二
┌──┬──────────────────────────────────┐
│編號│ 從            刑            部              分                     │
├──┼──────────────────────────────────┤
│ 1  │扣案之SONY ERICSSON 行動電話壹支沒收。                              │
├──┼──────────────────────────────────┤
│ 2  │未扣案之0000000000、0000000000、0000000000、0000000000行動電話門號  │
│    │SIM 卡共肆張沒收，如全部或一部不能沒收時，追徵其價額。              │
├──┼──────────────────────────────────┤
│ 3  │扣案之0000000000行動電話門號SIM 卡壹張沒收。                        │
├──┼──────────────────────────────────┤
│ 4  │未扣案之販賣第二級毒品所得新臺幣壹萬玖仟元應沒收，如全部或一部不能沒│
│    │收時，分別以其財產抵償之。                                          │
├──┼──────────────────────────────────┤
│ 5  │未扣案之販賣第一級毒品所得新臺幣玖仟元應沒收，如全部或一部不能沒收時│
│    │，以其財產抵償之。                                                  │
└──┴──────────────────────────────────┘